臺灣臺北地方法院民事判決　　　　　　　　　　　九十一年度重訴字第二七四三號
　　原　　　告　富邦證券金融股份有限公司
　　法定代理人　子○○
　　訴訟代理人　黃冠豪律師
　　複　代理人　鄭惠蓉律師
　　　　　　　　鄭旭庭律師
　　被　　　告　甲○○
　　訴訟代理人　劉振瑋律師
　　　　　　　　林哲誠律師
　　　　　　　　王歧正律師
右當事人間請求損害賠償事件，本院於民國九十三年七月八日言詞辯論終結，判決如
左：
    主    文
原告之訴及假執行之聲請均駁回。
訴訟費用由原告負擔。
    事實及理由
壹、原告起訴主張：
一、原告富邦證券金融股份有限公司於民國八十五年五月三十日與同案被告國票綜合
    證券股份有限公司（下稱被告國票公司）合併前之協和證券股份有限公司（下稱
    協和公司）簽訂融資融券代理契約書（下稱代理契約書），由原告授與協和公司
    對投資人有價證券融資融券業務相關事項之代理權，原告與投資人並不接觸，投
    資人欲為信用交易，應先向協和公司為委託信用交易買賣，嗣成交後由協和公司
    編製融資彙計表送交原告，原告憑以給予授信，直接受理投資人之委託買賣行為
    者，係協和公司。惟協和公司聘僱之營業員即被告甲○○，於八十七年五月至十
    一月擔任協和公司營業員期間，竟應訴外人張朝喨之助理林義翔之要求，提供協
    和公司客戶癸○○、辛○○、乙○○、丙○○、丁○○、壬○○、己○○、戊○○○及庚○○○等投資人之股票買賣帳戶，未經上開投資人之同意，即以彼等之
    名義製作不實之下單資料，持向原告申請融資交易，融資買進國產車股票，融資
    金額達新臺幣（下同）五千五百七十五萬九千元，協和公司並將上述不實交易紀
    錄編製不實之彙計表送交原告，原告遂依該彙計表將融資款項撥入上開投資人之
    帳戶俾完成交割。嗣因國產車股票股價崩跌，於八十七年十一月二十日停止交易
    ，原告通知上開投資人償還融資借款並取回股票，惟彼等均置之不理，原告對彼
    等起訴，彼等均否認曾以融資方式買進國產車股票，而彼等既未於八十七年間以
    融資方式購買國產車股票，不論彼等融資融券契約是否係親自或授權他人與原告
    所簽立，原告依融資融券契約所為之融資撥款，對彼等均不生借貸款項交付之效
    力，是本院九十年度北簡字第一四九八號、八十九年度北簡字第一０三九一號、
    九十年度北簡字第一四八七號、九十年度北簡字第一四九０號、九十年度北簡字
    第一二０三號、八十九年度北簡字第一四四０九號、八十九年度北簡字一０八三
    ０號、八十九年度訴字第四四二三號及九十年度北簡字第七四六七號判決等，分
    別將原告上開起訴駁回，原告與上開投資人始發覺被告甲○○盜開及盜用帳戶等
    不法情事。
二、投資人欲為融資融券信用交易者，必須先透過與證券金融公司簽訂有代理契約之
    證券商，開立信用交易帳戶，簽訂融資融券契約書，並於每次下單交易時，向營
    業員表明以融資或融券方式買賣，及其融資或融券之數量等，由營業員製作買賣
    委託書、載明融資、融券之數量、價格等，輸入證券交易所、櫃買中心電腦交易
    系統，經撮合成功後，再由證券公司製作證券融資彙計表交付予證券金融公司，
    嗣後證券金融公司據以撥付融資之款項或融券之證券以為交割。而被告甲○○未
    經上開投資人之同意，故意盜用彼等之名義為本件融資交易行為，協和公司進而
    製作不實之融資彙計表交付原告，被告甲○○縱非故意，亦有重大過失，均屬不
    法行為使原告撥付本件融資款項，致原告受有五千五百七十五萬九千元之損失。
    原告之受有損害與被告甲○○之不法行為顯有因果關係，依民法第一百八十四條
    第一項前段規定，被告甲○○應負損害賠償責任。又證券商管理規則第三十七條
    、「證券商負責人與業務人員管理規則」第十八條、刑法第二百一十條、第三百
    三十九條第一項等規定，均屬保護他人之法律，被告甲○○未得上開投資人之許
    可，擅自將彼等帳戶提供予第三人使用，並製作不實之買賣委託單等下單資料及
    融資彙計表，被告甲○○所為，已違反上開法令規定，致生損害於原告，依民法
    第一百八十四條第二項規定，亦應負侵權行為之損害賠償責任。
三、原告係給予投資人融資融券，以融資利率等收益為營業所得之證券金融公司，依
    融資借貸實務，原告撥款代客戶完成交割之情形，通常係融資之聲請為真，借貸
    契約確實成立，原告便可收取融資利息，此乃原告為資金融通所得之利益，即原
    告營業所得。今原告憑協和公司所編之彙計表為撥款，代投資人為交割，此後行
    為已屬原告之營業行為，依通常情形，斯時市場上融資利息為融資金額百分之九
    點七五，此係經證期會核備的融資利息，若此融資聲請為真，係原告可向投資人
    收取之利益，即為原告可得預期之利益，惟因被告甲○○盜用上開投資人帳戶，
    致原告無法收取此一可得預期之利益，此利息之部分，依民法二百十六條規定，
    原告自得向被告甲○○請求賠償。爰依侵權行為之法律關係，起訴請求如聲明所
    示等語。
四、爰此聲明：(一)被告應連帶給付原告五千五百七十五萬九千元，及自八十七年十一
    月二十六日起至清償日止，按年息百之九點七五計算之利息；(二)陳明願以現金或
    中央政府公債供擔保，請准宣告假執行。
貳、被告甲○○抗辯：
一、原告為一專業之證券融資金融公司，對於融資融券之交易流程知之甚稔，就相關
    之監理、查核程序亦當有其必要之措施及專業。尤對本件當時時空背景下之證券
    交易習慣，不可能一無所知。被告甲○○當時為協和公司之超級營業員，主要原
    因即是掌握國產車等公司在內客戶之護盤重任。為此需要提供或尋覓人頭戶予國
    產車公司，殆為當時有此能力之營業員普遍作法。同時鑑於當時包括原告在內之
    證金公司，均面臨業務極大壓力，亟需尋找掌握所謂股市大戶及上市公司護盤主
    力之營業員；被告甲○○恰為國產車公司所信任之營業員，能提供人頭戶予國產
    車股票操盤之用，也因被告甲○○有此能力，原告營業部副理陳立群與營業員李
    建德才會找上被告甲○○，要求被告甲○○將部分融資客戶由復華證金公司轉至
    原告辦理融資。又證券融資業（即證金公司）屬特許行業，向來原為復華證金公
    司所獨占；其後市場一分為四家，亦屬寡占市場。投資人與四家中任一家為融資
    ，對投資人而言所有條件均一樣，無分軒輊，客戶所以可能由甲證金公司轉往乙
    證金公司，端視能掌握客戶之營業員，而一般散戶既難掌握，交易額復不大，惟
    有控制人頭戶配合護盤者始為證金公司之大宗及主要客源，此所以原告人員必須
    對被告甲○○以較原復華證金公司更優渥待遇以誘之。而原告選擇與被告甲○○
    有所接觸，而非全面對所有營業員均有所接觸，即是瞭解被告甲○○乃為配合國
    產車操盤要角之一，亦即被告甲○○握有可觀人頭戶此一特性，此殆為當時業內
    公開之秘密。證諸實情，被告甲○○一併轉去之客戶為包括上述九名被盜用帳戶
    在內之人頭戶，而所有人頭戶主要操作之股票率皆集中於國產車等股票，即可得
    證。原告於其公司職員來找被告甲○○時，即已知此事實。即或不然；於簽約進
    行交易後，每月本件人頭戶癸○○等人之融資帳戶，進出股票均需彙報原告，對
    於各該帳戶融資買進之股票率皆集中於國產車股票之異常交易現象，依原告專業
    能力及管理制度，豈有不知彼等為人頭戶之理？以斯時國產車股票融資張數達十
    九萬張之大幅度護盤動作，任何外行人均知公司派全力護盤，且非透過營業員提
    供眾多人頭戶之不同帳號無以為功。更何況原告尚依買進帳戶融資餘額計算貢獻
    度以分享各營業員，為公司派護盤資金之主要提供者之一（也因此受損），原告
    為實際參與者，若謂原告不知，其誰能信？是本件縱有損害之發生而得成立侵權
    行為，早在斯時原告即已知悉，其請求權亦已罹於消滅時效。
二、原告與張朝翔、張朝喨等人於八十八年五月三日所簽訂之協議書，明白將包括上
    述癸○○等九人之人頭融資帳戶在內之所有人頭帳戶，一併為併存的債務承擔，
    當時張氏兄弟必已告知原告該等帳戶係人頭戶，因此張家始願為併存的債務承擔
    （按張家並非對所有買賣國產車股票之帳戶均為債務承擔），故即使原告推諉事
    前不知，然此時必然於經張氏兄弟告知後明白，即知癸○○等九人係人頭帳戶；
    而只要使用人頭帳戶，即屬違法，初不必以知悉人頭帳戶經承諾提供使用抑或遭
    冒用、盜用而有不同。亦即，至遲至八十八年五月三日，原告亦已知悉本件為被
    告甲○○為張氏兄弟護盤使用之人頭戶，侵權行為之消滅時效亦應自斯時起算。
    證諸代表原告簽立該協議書時，任原告業務部協理之謝榮賜於原告對被告甲○○
    提起之另案之證述，可見至少當時原告即與國產車張氏家族比對帳戶，瞭解並同
    意附表人頭戶由張氏家族併存的為債務承擔。此外，原告之訴訟代理人亦曾自認
    ：「我們從八八年五月三日就應該知道這是人頭‧‧‧」等語，更不容原告事後
    再為不知人頭戶之矯飾。復參以該協議書第四條第二項約定，「乙方（即張氏家
    族）同意如附表一所示之融資股票，作為乙方負擔本件債務之擔保；其作業依法
    處理。」，更明白可見若非原告與張氏家族明知上開投資人之帳戶為張氏家族之
    人頭戶，張氏家族何以有權將他人融資戶中之股票供作原告之擔保？原告又何能
    不加查證即接受？是原告早於簽訂協議書之前，當已知悉包括上述癸○○等九人
    在內帳戶，皆為身為營業員之被告甲○○為國產車股票買賣護盤所使用，即使當
    時不知，然原告於與張氏家族簽訂協議書之時，既與國產車開會並確保附表名單
    由張氏家族概括承受債務，該名單並包括癸○○等人頭戶在內，則原告至遲於簽
    訂協議書時，亦已知悉上述癸○○等九個帳戶為張氏家族之人頭戶，因之，原告
    之侵權行為損害賠償請求權亦應罹於時效。
三、依證人陳正森九十二年八月十四日於本院之證述：「（八十九年五、六月間你跟
    甲○○找原告李茂霖談和解的事情？）是的。」、「（甲○○跟原告談和解包含
    哪些股票？）國產、國揚、美式家具等股票。」、「．．．甲○○、我當初跟原
    告富邦證券金融股份有限公司李經理洽的時候甲○○說他是使用這些戶頭買的人
    都不知道，這個過程在整個談和解的時候就告訴李經理了。」、「（協議書第一
    項附表為何會附在協議書？）協議書的附表是我們在協談的時候就提出來的，我
    跟甲○○都各自提出融資戶的附表。」等語，原告至遲於八十九年五月間即已知
    悉被告甲○○之侵權行為事實，職是，原告之侵權行為請求權自已罹於時效。又
    依證人李茂霖於本院九十二年七月三日證稱：「跟甲○○談完後有去看陽明山的
    土地，因為沒有談妥所以沒有成案不報告上去。」、「我只是對這些投資戶發支
    付命令，以及訴訟的部分是我來處理。」、「．．．甲○○的事情沒有簽上去，
    有提出和解方案沒有成案所以沒有簽上去，如果成案會報告，．．．」、「（成
    案會報告所指為何？）我會自行評估，我是以處理催收部門主管出面，案子如果
    可行我會往上呈報，公司有賦予我一個談判的標準。」等語，不論李茂霖於八十
    九年五月時即為原告公司之經理，於伊職務範圍內自應視為原告之負責人，且足
    見伊當初與被告洽談和解時係受原告之授權執行職務，因此於伊執行職務之範圍
    內，自屬於原告之代表人。而原告之經理即證人李茂霖於執行職務之範圍內既為
    原告之代表，則伊之意思表示即為原告之意思表示，伊之知悉，即等於原告之知
    悉，初無殆於證人李茂霖將侵權行為之事實轉告原告之董事長，否則侵權行為之
    時效於法人豈非毫無適用之餘地？退一步言，證人李茂霖與被告、陳正森洽談和
    解之金額，高達二億多元，被告甲○○既然明確告知證人李茂霖相關之融資帳戶
    名義人，對於被告使用彼等帳戶毫不知情，身為「催收部門主管」之證人李茂霖
    ，焉可能不向原告之董事長報告？原告之董事長既授權證人李茂霖「一個談判標
    準」和被告及陳正森洽談和解，原告之董事長對於和解之過程又豈能不加聞問？
    抑有進者，原告所草擬與被告甲○○及陳正森之協議書初稿，並非併存之債務承
    擔，亦即融資戶所有關於融資款之債務全部移轉於被告甲○○及陳正森，倘原告
    之董事長不知相關之融資戶遭被告擅自使用，原告之董事長豈可能授權證人李茂
    霖與被告洽談和解，而由被告以總融資款項二成之條件承擔相關融資戶之債務？
    職是，原告之董事長亦知悉被告擅自使用相關帳戶之事實。因此，縱被告對原告
    構成侵權行為，然原告至遲於八十九年五月間，即已知悉被告之侵權行為事實，
    從而原告之侵權行為請求權自已罹於時效。
四、依民法第二百七十六條第二項準用第一項之規定，於消滅時效已完成之債務人應
    分擔之部分，他債務人亦同免其責任。從而他債務人為給付時，應將已罹於消滅
    時效之債權額扣除，不問該債務人是否援用時效利益。是縱認被告甲○○構成侵
    權行為，被告甲○○既係為訴外人張朝翔、張朝喨二人護盤國產車股票而盜用癸○○等九人帳戶，則張朝翔及張朝喨二人與被告甲○○自應構成共同侵權人，此
    亦為原告所自承。而原告對於張朝翔、張朝喨二人之侵權行為損害賠償請求權已
    罹於時效，被告甲○○對於原告自得援引上開民法規定，請求在張朝翔、張朝喨
    二人應分擔之損害賠償範圍內，免除被告甲○○之責任。
五、原告於找被告甲○○移轉帳戶時，即已知悉渠擁有之該批帳戶為人頭戶，如原告
    無此默契而認真徵信，於簽約當時即可發現彼等帳戶係被盜用；更不可能於未簽
    約未徵信前即先予融資。即使原告當時因疏失未依法徵信及詳查，以後交易時，
    以其專業及法令規定，稍予注意亦可發現各該帳戶係專為國產車股票護盤使用之
    人頭戶，原告因故意或過失致未發現，對上述癸○○等九名人頭戶，實與被告甲○○同為共同侵權行為人，真正之被害人為上述人頭戶癸○○等九名，豈可將加
    害人之原告認為係被害人。
六、眾所皆知者，張朝喨係因為大力護盤之結果，導致國產車股票違約交割。而張朝
    喨指示被告甲○○利用包括上述癸○○等九人之帳戶買進國產車股票，其目的即
    在於護盤，期使股價得以維持甚至上揚，其動機根本不在於企圖損害原告，而被
    告甲○○之角色僅是訴外人張朝喨之工具而已，渠盜用人頭戶之目的，充其量亦
    僅在於達成張朝喨之指示，要無任何損害原告之故意可言。又被告甲○○使用上
    述癸○○等九人帳戶融資買進國產車股票時，原告亦同時取得該股票作為擔保，
    擔保率且達百分之一百二十以上，因此於斯時原告並未有任何損害可言，受有損
    害乃係股票崩跌所致，買賣本身並非加害行為。原告所主張被告甲○○之「加害
    行為」，係「被告盜用癸○○等九人之融資融券帳戶」（受害人為癸○○等人，
    非原告），至於原告所主張之「損害」，則為被告甲○○盜用癸○○等人帳戶所
    融資之款項，扣除八十七年十一月二十日國產車股票停止交易後，原告分別處分
    融資買進之股票所得金額後，所受之損失。惟就責任成立之因果關係而論，被告
    甲○○盜用癸○○等人之融資帳戶，是否必然造成原告之損失？事實上，倘國產
    車之股價並未崩跌，原告根本不至於造成任何損失，因此被告甲○○盜用融資帳
    戶之行為，並非原告產生損失之原因；要之，被告甲○○盜用帳戶之行為，與原
    告之損失之間，並無責任成立之因果關係存在。再就責任範圍之因果關係而論，
    原告既然係就癸○○等九人帳戶之融資額，扣除處分融資買進股票後之金額為其
    所主張之損失範圍，則原告損失範圍之擴大，並非被告甲○○盜用融資帳戶之結
    果，衡其損失範圍擴大之原因，若非因國產車股價持續崩盤，便是原告處分股票
    時機不當。職是，被告甲○○盜用融資帳戶之行為與原告損失之範圍，亦無責任
    範圍之因果關係存在。事實上，如論及因被告甲○○之盜用帳戶行為，真正受有
    損害者，應係癸○○等九人，原告則並未因被告甲○○之行為受有任何損害。同
    時，從癸○○等九人之角度觀之，如原告切實依法徵信、融資，癸○○等人帳戶
    當無從被盜用，乃因原告疏於監理及查核，導致癸○○等九人受有融資以外之自
    備款損失，原告實應與被告甲○○構成共同侵權行為。
七、事實上，原告所經營之融資融券業務，每日之交易量至為龐大，因此，原告與融
    資戶簽訂融資融券契約並完成對該融資戶之徵信及取得融資戶之財產證明後，對
    於該融資帳戶之交易，原告除瞭解實際交易當事人之身份及資格外，最關心者係
    就每筆融資交易（消費借貸），該融資帳戶是否確實履行融資融券契約之相關規
    定，亦即該如何確保該融資帳戶就自備款部分並未違約交割，同時又能維持融資
    戶之擔保維持率。如本件國產車股票並未違約交割而導致股價崩跌，並遭證期會
    宣告停止交易，訴外人張朝喨雖利用被告甲○○所盜用癸○○等九人帳戶融資買
    入國產車股票，但只要遵守遊戲規則，不違約交割，同時維持擔保維持率，即便
    原告知悉該帳戶為人頭帳戶，當亦不至於否認融資交易之成立，遑論主張侵權行
    為之存在，是否有違職業道德及政府賦予特許業之使命暫不論。此所以原告會在
    未簽約及徵信前，即急忙對被告甲○○使用之人頭戶予以融資，可資為證。又原
    告與張朝翔、張朝喨二人於八十八年五月三日所簽訂之協議書，係由張朝翔及張
    朝喨「併存承擔」該協議書所附附表一之所有帳戶（包括本件癸○○等九人之融
    資帳戶）融資款項之不足額。而併存的債務承擔契約之成立，以原有債之關係存
    在為前提，倘若原有債之關係自始無效或承擔債務時已消滅者，因契約之標的不
    存在，契約自不成立。原告所呈對於癸○○等八人請求損害賠償敗訴之判決，於
    判決書中皆明白表示於原告與癸○○等八人間，不成立消費借貸契約。果如此，
    上開併存債務承擔契約豈非無效？因此，在解釋上，應認為融資交易係存於「融
    資帳戶」與原告之間，而由於該「融資帳戶」為張朝喨利用被告甲○○予以盜用
    ，故其中特定之交易，應由張朝翔、張朝喨與原告成立消費借貸契約，始符合既
    存事實。再者，該協議書第四條第二項約定：「乙方同意如附表一所示之融資股
    票，作為乙方負擔本件債務之擔保；其作業依法處理。」，如本件融資交易並非
    存於原告與張朝翔、張朝喨之間，何以原告欲就癸○○等九人帳戶之股票，作為
    乙方負擔本件債務之擔保，須在協議中約定：「乙方（按：即張朝翔及張朝喨）
    同意」？足見原告明知亦承認本件融資交易實係存於其與張朝翔、張朝喨之間。
    況如原告與張朝翔、張朝喨之間不存在消費借貸契約，原告何以有權處分癸○○
    等九人帳戶融資買進之國產車股票？又何以有權收取手續費？因此本件融資交易
    係存在於原告與張朝翔、張朝喨之間，被告甲○○不過係張朝喨之使用人，既從
    未利用癸○○等九人戶頭為自己買賣股票，所有帳戶內之金額也非渠所匯入，被
    告甲○○並非消費借貸契約之當事人，要屬無疑。而原告於簽訂融資契約之前（
    或之後），即已知彼等為人頭戶，被告甲○○並無故意或過失使之不知悉，職是
    ，原告倘有任何損失，純屬張朝翔、張朝喨二人消費借貸契約之債務不履行，與
    被告甲○○無涉。
八、縱認只要原告有損害，被告甲○○即對之構成侵權行為，亦因原告之事前同意而
    有阻卻違法事由。蓋包括癸○○等九人在內之融資戶原與原告無關，時任原告營
    業部副理陳立群與業務員李建德，因爭取業務而與被告甲○○協議，要求被告甲○○將包括該等帳戶在內之部分融資客戶由復華證金公司轉至原告辦理融資，而
    該批帳戶主要係作為國產車等公司護盤用，可見此部分為國產車股票護盤使用之
    人頭戶早為原告知悉或可得而知，自有阻卻違法之事由。
九、「證券商負責人及業務人員於執行職務前，應由所屬證券商向證券交易所、證券
    商同業公會或證券櫃臺買賣中心辦理登記，非經登記不得執行職務」、「證券商
    之下列業務人員不得辦理登記範圍以外之業務‧‧‧一、辦理受託買賣有價證券
    業務之人員」，證券商負責人與業務人員管理規則第十條第一項、第四條第二項
    分別定有明文。而同案被告國票公司向臺灣證券交易所登記渠之受僱人即被告甲○○之職稱為「業務員」，擔任工作則為「受託買賣」，並非「融資融券」。又
    投資人本可自行選擇以其自有現款或是向原告申請動用融資額度，委託營業員下
    單買賣股票進行交割。依原告融資融券業務操作辦法第十五條之規定，投資人申
    請融資買進股票應填具註有「融資」字樣之委託書，成交後代理證券商應核算其
    應繳納之融資自備款，並核對投資人信用帳戶內融資餘額是否超過規定限額。由
    此可知，實際申請動用融資額度之發動權，應歸屬於投資人本身，營業員雖填具
    註有「融資」字樣之買賣委託書，惟此乃受投資人之委託以融資款買進股票，並
    非為原告辦理融資業務。因此，被告甲○○受託買賣之股票雖係利用融資款進行
    交割，然渠所為之工作仍僅為受託買賣股票，並非為投資人辦理融資融券。是被
    告甲○○並非被告國票公司為原告代辦融資融券業務之履行輔助人。又原告於起
    訴狀中，已明確指陳被告甲○○乃盜開融資帳戶，屬於故意侵權行為，是渠所為
    並非債務履行輔助行為。蓋就單一客觀行為法律性質之認定，因故意侵權行為係
    不法行為，不存在合法法律關係，與債務履行輔助行為屬合法行為者，二者性質
    截然不同，因之，故意侵權行為與債務不履行中之履行輔助人行為實無法同時併
    存等語。
十、爰此聲明：(一)駁回原告之訴；(二)如受不利判決，願供擔保請准宣告免為假執行。
參、兩造不爭執之事項：
一、被告甲○○於任職協和公司營業員期間，曾提供癸○○、辛○○、乙○○、丙○○、丁○○、壬○○、己○○、戊○○○及庚○○○等投資人之股票買賣帳戶，
    為國產車股票護盤，而以上開投資人之名義，向原告申請融資貸款，而由被告甲○○操作各該融資帳戶以買進國產車股票。
二、原告之法務經理李茂霖曾於八十九年間與被告洽談和解（本院卷一第二０八頁）
    。
肆、程序方面：
    按「訴狀送達後，原告不得將原訴變更或追加他訴。但有下列各款情形之一者，
    不在此限：‧‧‧二、請求之基礎事實同一者。三、擴張或減縮應受判決事項之
    聲明者。」民事訴訟法第二百五十五條第一項第二款、第三款分別定有明文。經
    查，原告九十一年十二月二日起訴時係聲明：「被告應連帶給付原告四千八百二
    十五萬九千元，及其中七十萬五千元自八十七年五月十三日起至清償日止；三百
    萬元自八十七年八月二十二日起至清償日止；七百二十萬元自八十七年九月九日
    起至清償日止；二千九百九十萬四千元自八十七年十月十一日起至清償日止；六
    百二十萬元自八十七年十一月二十三日起至清償日止；一百二十五萬元自八十七
    年十一月二十六日起至清償日止；均按年息百分之九點七五計算之利息。」（本
    院卷一第六頁參照）。嗣於九十三年七月八日言詞辯論時，基於同一請求基礎事
    實，當庭具狀表示擴張及減縮其應受判決事項之聲明為：「被告應連帶給付原告
    五千五百七十五萬九千元，及自八十七年十一月二十六日起至清償日止，按年息
    百之九點七五計算之利息。」（本院卷二第一九二頁、第一九四頁至第一九五頁
    參照），核與本段首開規定相符，應予准許。
伍、得心證之理由：
一、兩造同意先就時效爭點為審查（本院二卷第四十八頁），是以，本件爭執點在於
    ：原告對被告之侵權行為損害賠償請求權是否已罹於時效？
二、按「因侵權行為所生之損害賠償請求權，自請求權人知有損害及賠償義務人時起
    ，二年間不行使而消滅；自有侵權行為時起，逾十年者亦同。」民法第一百九十
    七條第一項定有明文。經查：
  (一)原告催收部門經理即證人李茂霖曾於八十九年五月間代表原告與被告甲○○洽談
    ，因渠使用人頭戶買進國產車股票護盤所致原告無法追償融資款而生之損害之和
    解事宜，業據證人吳杰於本院九十二年七月三日言詞辯論時結證證稱：「因為甲○○有用人頭戶購買國產車的股票，八十七年十一月爆發到八十九年富邦人頭戶
    並未採取法律行動，就在八十九年五月份這些人頭戶收到支付命令，‧‧‧甲○○要以他個人名義來處理這些人頭戶的問題。就我了解因為八十七年十一月到八
    十九年五月因為富邦金控與張朝祥（翔）達成協議所以沒有對這些人頭戶採取法
    律行動，‧‧‧我們一起找富邦金控的李茂霖李經理，‧‧‧當天協議過程，談
    到這些人頭戶都不知情，李經理說因為張朝祥（翔）不繳錢所以要找這些人頭戶
    ，甲○○希望不要再聲請支付命令了，李經理說當初聲請支付命令是整批的，業
    務員亂用人頭戶讓公司賠了很多錢，‧‧‧我當初跟經理說希望能夠和解。當天
    甲○○還有把人頭戶名單拿給李經理，李經理當場有收走，‧‧‧那天談完之後
    ，隔了一、兩個禮拜，甲○○跟我說願意提供陽明山的土地作為擔保，後來富邦
    人員還有陪同甲○○去看那塊土地‧‧‧」、「‧‧‧李經理那時候知道甲○○
    使用的那些人頭戶沒有經過帳目上人頭的同意，因為那一天甲○○就有跟李經理
    說這些人頭戶都不知道被使用了，所以希望李經理擋下來‧‧‧」等語（詳本院
    卷一第二二七頁、第二二八頁）；核與原告催收部門經理即證人李茂霖證稱：「
    八十九年五月間甲○○有來找過我，‧‧‧當天甲○○有拿一份國產汽車股票名
    單給我，他說他接到很多人頭戶反應問題所以他今天出來解決問題」、「跟甲○○談完後有去看陽明山的土地」、「‧‧‧提出和解方案沒有成案所以沒有簽上
    去，如果成案會報告」、「‧‧‧我是以處理催收部門主管出面，‧‧‧公司有
    賦予我一個談判的標準」等語相符（詳本院卷一第二二九頁、第二三０頁），是
    被告甲○○主張渠曾於八十九年五月間與原告催收部門經理李茂霖洽談本件和解
    事宜，堪信為真實。
  (二)次查，證人吳杰於本院九十二年八月十四日言詞辯論時結證證稱：「（問：八十
    九年五、六月間你跟甲○○找李茂霖談和解的事情？）是的。」、「（問：甲○○跟原告談和解包含哪些股票？）國產、國揚、美式家具等股票。」、「（問：
    你所說的國產、國揚、美式家具等股票條件是指什麼？）甲○○用這些戶頭買這
    些股票，暴跌後就無法出售，所謂甲○○用的這些戶頭就是指協議書附表所附的
    帳戶，甲○○、我當初跟原告富邦證券金融股份有限公司李經理接洽的時候甲○○說他使用這些戶頭買的人都不知道，這個過程在整個談和解的時候就告訴李經
    理了。」、「（問：協議書第一項附表為何會附在協議書？）協議書的附表是我
    們在協談的時候就提出來的，我跟甲○○都各自提出融資戶的附表。」等語（詳
    本院卷一第二六六頁、第二六七頁、第二六八頁），與前開證人李茂霖證稱被告
    甲○○於雙方談判和解當天曾提出一份國產汽車股票名單予伊乙節，核屬相符；
    且經本院逐一核對被告提出之上開被告甲○○與原告協議書草稿之附表，上載人
    頭帳戶姓名丁○○、壬○○、戊○○○、乙○○、丙○○、己○○、辛○○、庚○○○及癸○○等九人，以及該九名人頭帳戶之融資金額數目（詳本院卷一第二
    三四頁），亦均與原告於八十八年間與訴外人張朝翔、張朝喨所訂協議書附表一
    所列各該帳戶姓名及融資金額數目並無二致（詳本院卷一第一六六頁）；另徵之
    原告陳報之臺灣高等法院九十一年重上字第四九一號損害賠償事件九十二年四月
    十七日準備程序筆錄，該案證人張朝翔結證證稱，伊與原告簽訂協議書當時即有
    附表，且協議書附表所列人頭戶伊與原告雙方都已核對過等語（詳本院卷一第二
    一六頁、第二一七頁），堪認原告或原告催收部門經理即證人李茂霖，至遲於八
    十九年五月間，即已知悉被告甲○○使用上述九人之帳戶買進國產車股票及各該
    融資數額。
  (三)再按，「公司之經理人‧‧‧在執行職務範圍內，亦為公司負責人。」公司法第
    八條第二項定有明文。而公司係以營利為目的之社團法人，無論學理上對於法人
    之行為能力採取何種見解，法人終非實體上存在，無法自己為法律行為，必須透
    過代表人為之，從而，法人代表人之行為，即為法人之行為，且無論係法律行為
    、事實行為，乃至於違法行為，都相當於法人自己之行為。參以原告催收部門經
    理即證人李茂霖於本院九十二年七月三日言詞辯論時證稱：「‧‧‧我是以處理
    催收部門主管出面，‧‧‧公司有賦予我一個談判的標準」等語（詳本院卷一第
    二三０頁），足認證人李茂霖於八十九年五月間係基於原告之授權，並本於伊催
    收部門經理人之職務，而與被告甲○○洽談和解事宜，並知悉被告甲○○使用上
    述九人之帳戶買進國產車股票及各該融資數額，則依首揭公司法規定及法人代表
    制度之法理，證人李茂霖知悉上情，即為原告知悉上情。因之，原告最遲於八十
    九年五月間，即已知悉本件損害及賠償義務人，是本件侵權行為損害賠償請求權
    之消滅時效，即應自八十九年五月間起算二年，亦即於九十一年五月，本件侵權
    行為損害賠償請求權之消滅時效即已完成，惟原告遲至九十一年十二月二日方提
    起本件訴訟（詳本院卷一第五頁），顯已罹於時效，從而，被告甲○○提出時效
    抗辯即屬有理。
三、綜上，本件原告依侵權行為之法律關係請求被告甲○○賠償其損害，即為無理由
    ，應予駁回；而其假執行宣告之聲請亦失所附麗，應併予駁回。
陸、訴訟費用負擔之依據：民事訴訟法第七十八條。
中　　　華　　　民　　　國　　九十三　　年　　　七　　　月　  三十　　  日
                                民事第六庭審判長法  官    林惠瑜
                                                法  官    郭美杏
                                                法  官    姚念慈
右為正本係照原本作成。
如不服本判決，應於送達後二十日內依對造人數檢具繕本向本院提出上訴狀上訴於臺
灣高等法院。
中　　　華　　　民　　　國　　九十三　　年　　　八　　　月　   二　　  日
                                                書記官    朱俶伶
